臺灣板橋地方法院刑事判決　　　　　　　 96年度訴字第164號
公　訴　人　臺灣板橋地方法院檢察署檢察官
被　　　告　丙○○
　　　　　　乙○○
　　　　　　甲○○
　　　　　　　　　　寄桃園縣蘆.
上　一　人
選任辯護人　陳德峰律師
　　　　　　謝志明律師
上列被告等因違反政府採購法案件，經檢察官提起公訴（95年度
偵字第23969 號），本院受理後被告等為有罪之陳述，經合議庭
裁定由受命法官獨任進行簡式審判程序，判決如下：
    主  文
丙○○、乙○○共同意圖影響採購結果，而借用他人名義投標，
各處有期徒刑月，如易科罰金，均以佰元折算壹日。
甲○○意圖影響採購結果，容許他人借用本人名義參加投標，處
有期徒刑月，如易科罰金，以佰元折算壹日。
    事  實
一、丙○○為址設臺北縣中和市○○路99號2 樓「威晉興業有限
    公司」（下稱威晉公司，營利事業統一編號000000000 號）
    之負責人，乙○○係址設桃園縣八德市○○○路92之2 號「
    源燦公司」（負責人曾靖娟，查無該公司實際登記資料）之
    實際負責人，甲○○則係址設桃園縣蘆竹鄉○○村○○路○
    段227 巷8 弄6 號「如隆有限公司」（下稱如隆公司，營利
    事業統一編號00000000號）之負責人。緣於民國94年7 月間
    ，國防部軍備局中山科學研究院系統製造中心（下稱中山系
    統製造中心）辦理「YR94099P099PE 200 發彈藥箱體總成等
    72項」採購案（下稱94099P099PE 採購案）招標時，丙○○
    明知其所經營之威晉公司無工廠登記證，並不具備94099P09
    9PE 採購案中第二組標案之投標資格，竟仍意圖影響該採購
    案之採購結果及獲取不當利益，遂透過威晉公司下包廠商即
    知情並有犯意聯絡之乙○○引薦，徵得如隆公司負責人甲○○同意出借如隆公司之營利事業登記證、工廠登記證、完稅
    證明等資料後，即由丙○○於94年8 月8 日借用如隆公司名
    義，執持上開資料影本連同其代為刻製如隆公司及甲○○之
    印章（即通稱之公司大小章）後用印於所填具之授權書、投
    標廠商聲明書、投標單、中山系統製造中心國內財物勞務採
    購計畫清單等投標資料，前往中山系統製造中心，參與9409
    9P099PE 採購案中第二組標案之投標，並以新臺幣1,239,84
    0 元順利得標，嗣於94年9 月19日，因中山系統製造中心派
    員前往如隆公司之廠房抽查時，發現該公司之設備根本不符
    94099P099PE 採購案中第二組標案需求，認其中顯然有異，
    經函請法務部調查局臺北縣調查站循線調查，始悉上情。
二、案經法務部調查局臺北縣調查站報請臺灣板橋地方法院檢察
    署檢察官偵查起訴，經本院合議庭裁定以簡式審判程序審理
    。
    理  由
一、上揭犯罪事實，業據被告丙○○、乙○○、甲○○於本院審
    理時均坦承不諱，復有載明如隆公司名義之授權書、投標廠
    商聲明書、投標單、中山系統製造中心國內財物勞務採購計
    畫清單、如隆公司營利事業登記證、工廠登記證、完稅證明
    等件附卷可稽，足認被告三人自白與事實相符，罪證明確，
    犯行均堪認定。
二、按行為後法律有變更者，適用行為時之法律。但行為後之法
    律有利於行為人者，適用行為時之法律，刑法第2 條第1 項
    定有明文。質言之，行為後法律有變更者，應將行為時之法
    律與裁判時之法律比較適用最有利於行為人之法律；又新舊
    刑法關於刑之規定，雖同採從輕主義，惟比較時仍應就罪刑
    有關之共犯、未遂犯、想像競合犯、牽連犯、連續犯、結合
    犯，以及累犯加重、自首減輕暨其他法定加減原因（如身分
    加減）與加減比例等一切情形，綜其全部之結果而為比較，
    再適用有利於行為人之法律處斷，而不得一部割裂分別適用
    不同之新舊法（最高法院24年上字第4634號、29年度上字第
    964 號判例意旨、95年第8 次刑事庭會議決議參照）。被告
    等行為後，刑法業經修正，並於94年2 月2 日經總統以華總
    一義字第09400014901 號令公布，刑法施行法亦於95年6 月
    14日經總統以華總一義字第09500085181 號令增訂刑法施行
    法第1 條之1 ，並均自95年7 月1 日施行，茲就修正前後被
    告等所應適用之法條比較如下：(一)關於刑法第28條共同正犯
    之規定，修正後刑法第28條關於成立共同正犯之標準，將原
    來共同正犯之共同「實施」犯罪，改為共同「實行」犯罪，
    剔除完全未參與犯罪相關行為之「實行」的「陰謀共同正犯
    」及「預備共同正犯」，修正後之共同正犯之可罰性要件之
    範圍業已限縮，乃屬行為可罰性要件之變更，自應比較新舊
    法，本件被告丙○○、乙○○所為，核均符合刑法28條共同
    正犯修正前後之規定，其重輕並無任何不同，故經比較新舊
    法結果，應依刑法第2 條第1 項前段規定，適用行為時即修
    正前刑法第28條之規定。(二)被告等行為時之刑法第41條第1
    項前段規定：「犯最重本刑為五年以下有期徒刑以下之刑之
    罪，受六個月以下有期徒刑或拘役之宣告，因身體、教育、
    職業、家庭之關係或其他正當事由，執行顯有困難者，得以
    一元以上三元以下（銀元）折算一日，易科罰金。」，又被
    告等行為時之易科罰金折算標準，修正前罰金罰鍰提高標準
    條例第2 條（現已刪除）規定，就其原定數額提高為一百倍
    折算一日，則被告等行為時之易科罰金折算標準，應以銀元
    三百元折算一日。惟95年7 月1 日修正公布施行之刑法第41
    條第1 項前段則規定：「犯最重本刑為五年以下之刑之罪，
    而受六個月以下有期徒刑或拘役之宣告者，得以新臺幣一千
    元、二千元、三千元折算一日，易科罰金。」，比較修正前
    後之易科罰金折算標準，以95年7 月1 日修正公布前之規定
    ，較有利於被告等，應依修正後刑法第2 條第1 項前段規定
    ，適用修正前刑法第41條第1 項前段、修正前罰金罰鍰提高
    標準條例第2 條之規定，定其折算標準。(三)綜其全部之結果
    而為比較，修正後刑法之規定並非較有利於被告等，應依刑
    法第2 條第1 項前段規定，一體適用修正前即行為時之法律
    。
三、核被告丙○○、乙○○所為，均係違反政府採購法第87條第
    5 項前段之意圖影響採購結果，而借用他人名義投標罪；被
    告甲○○則係違反同條項後段之意圖影響採購結果，而容許
    他人借用本人名義投標罪。被告丙○○、乙○○二人間有犯
    意聯絡及行為分擔，為共同正犯。爰審酌被告丙○○、乙○○、甲○○之犯罪動機、目的、手段、影響國防部軍備局採
    購工程招標之公平性及工程利益，兼衡本案之投標金額並非
    至鉅，渠等於犯罪後均尚能坦承犯行等一切情狀，分別量處
    如主文所示之刑，並均諭知易科罰金之折算標準，以示懲儆
    。
據上論斷，應依刑事訴訟法第273 條之1 第1 項、第299 條第1
項前段，政府採購法第87條第5 項，刑法第2 條第1 項前段、刑
法第11條前段、修正前刑法第28條、修正前刑法第41條第1 項前
段，罰金罰鍰提高標準條例第1 條前段、修正前罰金罰鍰提高標
準條例第2 條，判決如主文。
本案經檢察官蔡元仕到庭執行職務。
中　　華　　民　　國　　96　　年　　3 　　月　　6 　　日
　　　　　　　　　刑事第一庭    法　官　張江澤
以上正本證明與原本無異
如不服本判決應於送達後10日內向本院提出上訴狀
　　　　　　　　　　　　　　　　書記官　林怡秀
中　　華　　民　　國　　96　　年　　3 　　月　　6 　　日
附錄本案論罪科刑法條全文：
政府採購法第87條：
意圖使廠商不為投標、違反其本意投標，或使得標廠商放棄得標
、得標後轉包或分包，而施強暴、脅迫、藥劑或催眠術者，處一
年以上七年以下有期徒刑，得併科新臺幣三百萬元以下罰金。
犯前項之罪，因而致人於死者，處無期徒刑或七年以上有期徒刑
；致重傷者，處三年以上十年以下有期徒刑，各得併科新臺幣三
百萬元以下罰金。
以詐術或其他非法之方法，使廠商無法投標或開標發生不正確結
果者，處五年以下有期徒刑，得併科新臺幣一百萬元以下罰金。
意圖影響決標價格或獲取不當利益，而以契約、協議或其他方式
之合意，使廠商不為投標或不為價格之競爭者，處六月以上五年
以下有期徒刑，得併科新臺幣一百萬元以下罰金。
意圖影響採購結果或獲取不當利益，而借用他人名義或證件投標
者，處三年以下有期徒刑，得併科新臺幣一百萬元以下罰金。容
許他人借用本人名義或證件參加投標者，亦同。
第一項、第三項及第四項之未遂犯罰之。
